【裁判字號】    90,台非,269
【裁判日期】    900809
【裁判案由】    煙毒等
【裁判全文】
最高法院刑事判決                                  九十年度台非字第二六九號
    上 訴 人  最高法院檢察署檢察總長
    被    告  甲○○
右上訴人因被告煙毒等案件，對於台灣高等法院台南分院中華民國八十七年二月七日
第二審確定判決（八十六年度上訴字第二○一五號，起訴案號：台灣台南地方法院檢
察署八十六年度偵字第七八四八號），認為違法，提起非常上訴，本院判決如左：
    主  文
原判決及第一審判決均撤銷。
甲○○連續施用毒品，處有期徒刑肆年壹月；又非法吸用化學合成麻醉藥品，處有期
徒刑月；應執行有期徒刑肆年貳月。
    理  由
非常上訴理由稱：「按受有期徒刑之執行完畢，或受無期徒刑或受有期徒刑一部之執
行而赦免後，五年以內再犯有期徒刑以上之罪者，始為累犯，刑法第四十七條定有明
文。本件被告曾於八十一年五月起至同年十一月十四日止，因違反肅清煙毒條例案件
，經台灣台南地方法院判處有期徒刑三年四月確定，於八十二年十月二十二日入監服
刑，執行指揮書執行完畢日期為八十六年二月二十日，有台灣高等法院台南分院八十
二年度上訴字第六二一號、台灣台南地方法院八十一年度訴字第二二○五號判決及被
告刑案資料查註紀錄表附卷足憑。又於八十二年八月中旬及同年十月十八日，犯煙毒
及偽造署押等罪，分別經台灣高等法院台南分院以八十三年度上訴字第四八五號判決
判處有期徒刑四年及台灣台南地方法院以八十二年度易字第四二二○號判決判處有期
徒刑四月確定，嗣經台灣高等法院台南分院以八十三年度聲字第三四六號裁定定應執
行刑為有期徒刑四年二月，有前開判決及裁定在卷足稽。復經原署檢察官以八十三年
度執更字第一六一二號執行指揮書發監接續前案執行，其刑期自八十六年二月二十一
日起，計至九十年四月十六日止，二案併執行至八十五年五月二十八日假釋出獄，並
付保護管束；縮刑期後，其假釋期間應至九十年三月十一日屆滿，尚餘殘刑四年九月
十一日（見原署八十七年度執更字第一一二三號卷附台灣台南監獄聲請撤銷假釋報告
表及八十三年度執更字第一六一二號卷執行指揮書），足見原判決認定被告於八十六
年五月十七日起至同年月二十一日止觸犯當時有效之肅清煙毒條例第九條第一項之施
用毒品罪及麻醉藥品管理條例第十三條之一第二項第四款之非法吸用化學合成麻醉藥
品安非他命時，上述因違反肅清煙毒條例案件被判處有期徒刑三年四月及犯煙毒、偽
造署押等被判刑並定執行刑為有期徒刑四年二月二案所處有期徒刑尚未執行完畢，揆
諸上揭法條規定，自尚不構成累犯，不能適用該法條之規定加重其刑。乃原判決竟以
第一審判決（即台灣台南地方法院八十六年度訴字第一一三六號判決）誤認被告前於
八十一年五月起至同年十一月十四日止，因違反肅清煙毒條例案件，被判處之有期徒
刑三年四月，已於八十六年二月二十日執行完畢，而對其上述施用毒品罪、非法吸用
化學合成麻醉藥品安非他命罪，適用刑法第四十七條加重其刑之規定，分別判處有期
徒刑四年二月及四月而合併定應執行刑為有期徒刑四年四月為無不合，未就其適用法
則不當之違法加以糾正而予以維持並駁回被告之上訴，自仍有判決適用法則不當之違
法。案經確定，且於被告不利。爰依刑事訴訟法第四百四十一條、第四百四十三條提
起非常上訴，以資糾正。」等語。
本院按判決適用法則不當，為違背法令，刑事訴訟法第三百七十八條定有明文。又依
刑法第四十七條規定「受有期徒刑之執行完畢，或受無期徒刑或有期徒刑一部之執行
而赦免後，五年以內再犯有期徒刑以上之罪者，為累犯，加重本刑至二分之一。」另
依刑法第七十九條之一第一項規定：「二以上徒刑併執行者，第七十七條所定最低應
執行之期間，合併計算之。」同條第三項規定：「依第一項規定合併計算執行期間而
假釋者，前條第一項規定之期間，亦合併計算之。」則在併合執行之情形，經許其假
釋出獄者，其報請許可假釋所須最低應執行之期間，既合併計算，且假釋期間（即殘
刑期間），亦合併計算之，其期間即無從區分。從而，不論假釋出獄前所執行之期間
是否已逾其中任一罪之刑期，亦不論嗣後其假釋有無被撤銷，在假釋期間內，均應認
為尚未執行完畢。其於執行逾其中任一罪之刑期後五年內之假釋期間，再犯有期徒刑
以上之罪者，不應論以累犯。本件依原判決所認定之事實，被告甲○○基於概括之犯
意，自民國八十六年五月十七日起至同年月二十一日止之期間，先後在台南市○○街
一五八號其住處，以將海洛因摻入香煙內予以吸食之方式，施用毒品海洛因二次；另
復於八十六年五月十八日晚上某時許，在其上開住處，以將安非他命置放於鋁箔紙上
予以燒烤之方式，非法吸用化學合成麻醉藥品安非他命一次，嗣於八十六年五月二十
一日下午五時五十分許，為警查獲。但查被告於八十一年間，因違反肅清煙毒條例案
件，經台灣台南地方法院判處有期徒刑三年四月，嗣經台灣高等法院台南分院於八十
二年六月二十五日駁回其上訴確定，於八十二年十月二十二日入監執行，原應於八十
六年二月二十日執行完畢；另其又於八十二年間，因違反肅清煙毒條例及偽造署押等
罪案件，分別經台灣高等法院台南分院於八十三年三月十七日判處有期徒刑四月及台
灣台南地方法院於八十二年十二月二十七日判處有期徒刑四月確定，嗣經台灣高等法
院台南分院裁定定應執行刑為有期徒刑四年二月確定，自八十六年二月二十一日起接
續上開案件執行，刑期原應至九十年四月十六日屆滿。嗣被告之上述二案件於八十五
年五月二十八日經核准假釋出獄，且原應於九十年三月十一日縮短刑期假釋期滿，惟
於假釋期間，被告復因犯本件違反肅清煙毒條例等罪案件，經報請核准撤銷其假釋，
並應執行其上開違反肅清煙毒條例等案件，有台灣台南地方法院檢察署刑案資料查註
紀錄表、檢察官執行指揮書、台灣台南監獄八十七年六月十日南監松教字第三七一四
號函、受刑人身分簿、報請撤銷假釋報告表、法務部八十七年六月二日八七矯決字第
○一九四八四號函、台灣高等法院台南分院八十三年度聲字第三四六號刑事裁定、八
十二年度上訴字第六二一號刑事判決、台灣台南地方法院八十一年度訴字第二二○五
號刑事判決附卷可稽。則被告前於八十一年、八十二年間所犯前開二違反肅清煙毒條
例等案件既為合併執行而假釋，依上開說明，其已執行之期間及假釋之範圍自應包括
該兩罪徒刑在內，其雖於執行逾前罪刑期後五年內之假釋期間，再犯有期徒刑以上之
罪，仍不應論以累犯。第一審法院竟遽論被告為累犯，自有適用法則不當之違誤，原
判決未加糾正而仍予維持，自同有適用法則不當之違法。案經確定，且不利於被告，
非常上訴意旨，執以指摘，洵有理由。應由本院將原判決及第一審判決均撤銷，改判
如主文第二項所示，以資糾正。
據上論結，應依刑事訴訟法第四百四十七條第一項第一款但書，肅清煙毒條例第九條
第一項、麻醉藥品管理條例第十三條之一第二項第四款，刑法第十一條前段、第五十
六條、第五十一條第五款，判決如主文。
中      華      民      國     九十     年      八      月      九      日
                              最高法院刑事第十庭
                                  審判長法官  陳  炳  煌
                                        法官  陳  正  庸
                                        法官  韓  金  秀
                                        法官  吳  信  銘
                                        法官  徐  文  亮
      右正本證明與原本無異
                                              書  記  官
中      華      民      國     九十     年      八      月     十六     日


司法院資訊處製作；財團法人民間司法改革基金會備份。
